臺灣宜蘭地方法院刑事判決　　　　　　　 96年度易字第159號
公　訴　人　臺灣宜蘭地方法院檢察署檢察官
被　　　告　甲○○
上列被告因詐欺案件，經檢察官提起公訴（96年度偵緝字第79號
），被告於本院準備程序中為有罪之陳述，經告以簡式審判程序
之旨，並聽取當事人意見後，由合議庭評議裁定由受命法官獨任
行簡式審判程序，判決如下：
    主  文
甲○○幫助意圖為自己不法之所有，以詐術使人將本人之物交付
，處有期徒刑參月，如易科罰金以銀元參佰元即新臺幣玖佰元折
算壹日。
    事  實
一、甲○○知悉一般民眾均可至金融機構申辦帳戶，且存摺、提
    款卡、提款卡密碼係具高度屬人性之理財工具，而可預見自
    其處取得存摺、提款卡、提款卡密碼之人可能遂行不法所有
    意圖用以施詐取財，仍以縱若有人持以犯罪亦不違反其本意
    之幫助詐欺犯意，於民國93年3月22 日至萬泰商業銀行申辦
    帳戶，隨即將申辦之萬泰商業銀行000000000000號帳戶號碼
    告知自稱「李俊賢」之成年男子，並於翌日，在其位於宜蘭
    縣宜蘭市○○路○段222巷43號5 樓家中，將提款卡及提款卡
    密碼交予「李俊賢」使用，容任「李俊賢」藉其帳戶實施詐
    欺取財犯行，「李俊賢」則交付新臺幣（下同）3,800 元予
    甲○○作為報酬。嗣「李俊賢」基於意圖為自己不法所有之
    犯意，於93年4 月間某日，以電話與乙○○聯絡，謊稱中獎
    ，要求乙○○匯款8 萬元至甲○○提供之上開帳戶內，致乙
    ○○陷於錯誤，而於93年4月23日匯款8萬元至甲○○前開帳
    戶，嗣乙○○察覺受騙，報警處理，始悉上情。
二、案經臺灣新竹地方法院檢察署檢察官簽分呈請臺灣高等法院
    檢察署檢察長令轉臺灣宜蘭地方法院檢察署檢察官偵查起訴
    。
    理  由
一、認定犯罪事實所憑之證據及理由：
    上開犯罪事實業據被告甲○○坦承不諱，核與被害人乙○○
    所述情節大致相符（他字1669號卷第12-13 頁），復有乙○
    ○之匯款委託書證明條（他字1669號卷第14頁）、甲○○上
    開帳戶之開戶資料（他字1669號卷第30-31 頁）及甲○○上
    開帳戶之台幣存摺對帳單（他字1669號卷第32-33頁）各1份
    在卷可參，足認被告任意性自白與事實相符。由於在郵局或
    銀行等金融機構開設之存款帳戶，原係以個人社會信用為基
    礎之理財工具，具高度之屬人性，且申辦開設存款帳戶並無
    任何特殊之資格限制，一般民眾皆可存入最低開戶金額，任
    意地在銀行或郵局等金融機構開設存款帳戶，且可於不同之
    金融機構申辦多數存款帳戶，此乃眾所周知之事實，被告為
    年滿62歲之成年人，高職畢業，且有工作經驗，具相當之社
    會歷練，對此應有所認知。申辦帳戶既無資格限制，則不以
    自己名義申辦，反花費金錢向他人收購帳戶者，顯係有意隱
    瞞身份、掩飾資金之流通，提供帳戶者，衡情對於其帳戶可
    能供他人作為財產犯罪之不法目的使用，當有合理之預期。
    再者，利用蒐集得來之銀行帳戶從事詐欺行為，早為傳播媒
    體廣為報導，被告為有社會經驗之成年人，應可預見交付自
    己名義之銀行帳戶存摺、提款卡等予不相識之人，有幫助他
    人實施詐欺犯行之可能，仍將銀行帳戶存摺、提款卡等交付
    予自稱「李俊賢」之人，致自己無法了解、控制該銀行帳戶
    之使用方法及流向，是被告應具縱使「李俊賢」利用其所交
    付之銀行帳戶實施詐欺行為，亦不違背其本意之幫助犯意甚
    明，其犯行明確，應依法論科。
二、論罪科刑之理由：
（一）被告行為後，於94年1月7 日修正通過之新刑法已於95年7
      月1日施行，修正後刑法第2條第1 項規定：「行為後法律
      有變更者，適用行為時之法律，但行為後之法律有利於行
      為人者，適用最有利於行為人之法律。」此規定係法律變
      更所生新舊法律比較適用之準據法，其本身不生新舊法比
      較之問題，均依裁判時即修正後之刑法第2條第1項定其應
      適用之刑法法律，合先敘明。
（二）刑法第339條第1項之詐欺取財罪並非此次修法之範圍，其
      法定刑形式上仍維持5年以下、拘役或1,000元以下罰金。
      然刑法第33條第5 款已由原先：「罰金：一元以上」修正
      為：「罰金：新臺幣一千元以上，以百元計算之」，且刑
      法施行法第1條之1亦規定：「中華民國九十四年一月七日
      刑法修正施行後，刑法分則編所定罰金之貨幣單位為新臺
      幣。九十四年一月七日刑法修正時，刑法分則編未修正之
      條文定有罰金者，自九十四年一月七日刑法修正施行後，
      就其所定數額提高為三十倍。但七十二年六月二十六日至
      九十四年一月七日新增或修正之條文，就其所定數額提高
      為三倍」，是刑法第339條第1項之詐欺取財罪，其所得科
      處之罰金刑已因刑法第33條第5 款之修正而實質變更為最
      高新臺幣3萬元，最低新臺幣1,000元。依被告行為時之刑
      罰法律，即罰金罰鍰提高標準條例第1 條前段提高倍數10
      倍及修正前刑法第33條第5款罰金最低額以銀元1元計算之
      規定，詐欺取財罪所得科處之罰金刑最高為銀元1 萬元即
      新臺幣3萬元，最低為銀元1元即新臺幣3 元。經新、舊法
      比較適用結果，修正後之新法並無較有利於被告之情形，
      爰依刑法第2條第1項前段適用修正前之規定。
（三）核被告所為係犯修正前刑法第339條第1項之詐欺取財罪。
（四）被告係以幫助詐欺之意思而參與犯罪構成要件以外之行為
      ，應論以幫助犯，又修正前刑法第30條規定：「幫助他人
      犯罪者，為從犯。雖他人不知幫助之情者，亦同。從犯之
      處罰，得按正犯之刑減輕之。」修正後同法條則規定為：
      「幫助他人實行犯罪行為者，為幫助犯。雖他人不知幫助
      之情者，亦同。幫助犯之處罰，得按正犯之刑減輕之。」
      依修法理由所示，本條之修正僅係為防免用語滋生之爭議
      ，乃將法條用語由「從犯」改為「幫助犯」並增列「實行
      」2 字，是修正前、後關於幫助犯之成立範圍及得減輕其
      刑之規定，並無實質上之變更，是修正後之新法並無更有
      利於被告之情形，爰依刑法第2條第1項前段適用修正前刑
      法第30條之規定減輕其刑。
（五）刑法第41條第1 項前段關於易科罰金之規定，新法修正為
      「犯最重本刑為五年以下有期徒刑以下之刑之罪，而受六
      個月以下有期徒刑或拘役之宣告者，得以新臺幣一千元、
      二千元或三千元折算一日，易科罰金」，惟依被告行為時
      之刑罰法律，即修正前第41條第1 項前段：「犯最重本刑
      為五年以下有期徒刑以下之刑之罪，而受六個月以下有期
      徒刑或拘役之宣告，因身體、教育、職業、家庭之關係或
      其他正當事由，執行顯有困難者，得以一元以上三元以下
      折算一日，易科罰金」，及修正前罰金罰鍰提高標準條例
      第2 條關於「依刑法第四十一條易科罰金者，均就其原定
      數額提高為一百倍折算一日；法律所定罰金數額未依本條
      例提高倍數，或其處罰法條無罰金刑之規定者，亦同」等
      規定，易科罰金之折算標準最高為銀元300元即新臺幣900
      元，最低為銀元100元即新臺幣300元，經比較修正前、後
      關於易科罰金之折算標準，修正後之規定並無較有利於被
      告之情形，爰依刑法第2條第1項前段，適用修正前刑法第
      41條第1項前段及修正前罰金罰鍰提高標準條例第2條。
（六）爰審酌被告犯後坦認犯行，態度尚佳，因經濟困窘、貪圖
      小利致罹刑章，影響社會治安及金融交易秩序，及被害人
      遭詐騙之金額、其高職畢業之智識程度等情狀，量處如主
      文所示之刑，並諭知易科罰金之折算標準。
據上論斷，應依刑事訴訟法第273條之1第1項、第299條第1項前段
，刑法第2條第1項前段、修正前刑法第30條、第339條第1 項、第
41條第1項前段，罰金罰鍰提高標準條例第1 條前段，修正前罰金
罰鍰提高標準條例第2條，現行法規所定貨幣單位折算新臺幣條例
第2條，判決如主文。
本案經檢察官吳廣莉到庭執行職務。
中　　華　　民　 　國　　96 　　年　　5　　月　　23　　日
                   刑事第二庭法  官  楊坤樵
以上正本證明與原本無異。
如不服本判決應於收受本判決後10日內向本院提出上訴書狀，其
未敘述上訴理由者，並得於提起上訴後10日內向本院補提理由書
狀(均須按他造當事人之人數附繕本)「切勿逕送上級法院」。
                             書記官  謝佩欣
中　　華　　民　　國　　96　　年　　5 　　月　　23　　日
附錄本案論罪科刑法條全文：
中華民國刑法第339條
（普通詐欺罪）
意圖為自己或第三人不法之所有，以詐術使人將本人或第三人之
物交付者，處5年以下有期徒刑、拘役或科或併科1千元以下罰金
。
